# 控制权转移模型下“费用暂估”问题

提问人：wx_5dbe93c82c99 时间：2022-10-14 17:25:52
请教陈老师收入和成本费用的对称处理问题。
1 、企业A委托某大学B研发某新型开关断路器（开关断路器属大型电气设备，最终用于国家电网工程建设，设备可靠性要求较高），研发共分 4 阶段：阶段1-仿真设计、拓扑模拟、断路器关键技术研发，形成设计方案；阶段2-样机模块设计、开发、测试，验证阶段 1 形成的设计方案的可行性；阶段3-样机试制，并对其各项技术指标进行测试，确定断路器最终设计方案；阶段4-课题总结和验收。
2 、在开展该项目的过程中，前一阶段的工作成果通过专家论证后才可开展下一阶段工作，下一阶段的工作对前一阶段工作进行验证，如有问题，则需要返工对前一阶段工作进行修改。在实际开展该项目的过程中，返工修改前一阶段的情况较为频繁。
3 、开发合同付款约定如下： 1 、签署合同付款40%， 2 、完成样机试制、满足开展测试并通过专家认定，付款30%； 4 、大学B提交的技术成果（断路器技术方案等）达到合同约定的技术目标要求，断路器设计方案通过专家委员会评审，付款30%。
4 、鉴于大学机构不适用新收入准则，但如从新收入准则的角度看，因前一阶段的研发成果需要下一阶段的工作验证，故企业A无法从该前一阶段的成果本身收益，且由于该项目技术难度较高且大学B系某该领域技术实力较强的知名大学，企业无法轻易从其他渠道获得技术支持，同时各研究阶段之间存在高度关联性，故合同仅存在一项履约义务。同时，在最后的研发成果（可行的断路器设计方案）提交前，企业A无法实时享受研发成果，不能控制相关阶段性研发成果，同时如存在无法突破的技术难题，则根据无需支付剩余款项。因此，该履约义务属于时点法下的履约义务，即相关技术成果的控制权只有在相关技术成果通过大学验收时才转移给企业。故只有在最终设计方案通过验收时，企业A才可确认费用，大学（假设适用新收入准则）才可确认收入，以实现收入和成本的对称处理，即时点法下商品的控制权只可能由一方拥有。
据此，项目组认为：相关委外研发支出只有在技术方案通过验收时才确认费用，无需在验收时点前的资产负债表日暂估（合同约定的分阶段付款与实际工作进度并不匹配，同时存在频繁返工的问题，研发工作进度无法可靠衡量）。请陈老师项目组判断是否合理？

回答人：chenyiwei
站在受托方（大学）的角度，假设其按照新收入准则进行会计处理，则如主帖所述，属于在一个时点履约，在最后的研发成果通过验收时一次性确认收入。
但站在委托方（A公司）角度，其处理并非完全与B大学对称。理论上应根据合理确定的履约进度确认负债（此时因对方的履约已形成支付义务，基于金融负债 的定义和确认条件，以及谨慎性原则，应当确认）。即使无法合理估计受托方的履约进度，则至少应根据合同约定的付款节点确认相应的研发支出和负债。对于受托研发支出，应合理判断该项活动属于外购无形资产还是研发外包，并相应确认其他非流动资产（预付购建无形资产款项）或者研发支出（外包研发支出）。